【裁判字號】    92,聲,273
【裁判日期】    920624
【裁判案由】    提存異議
【裁判全文】
臺灣臺中地方法院民事裁定  九十二年度聲字第二七三號
    異  議  人  合作金庫銀行股份有限公司
    法定代理人  梁成金
右異議人因不服本院九十二年度取字第一三０號取回擔保提存物事件之處分，提出異
議，本院裁定如左：
    主      文
異議駁回。
聲請程序費用由異議人負擔。
    理      由
一、異議意旨略以：「．．．提存法並無在本案全部勝訴判決確定後所為假扣押提供
    之擔保不得聲請返還之限制規定，參以假扣押係為保全強制執行而設之程序，茍
    假扣押所欲保全之債權，於聲請假扣押前已經全部勝訴判決確定或依督促程序之
    付命令確定，債務人並未因假扣押就其權利所加之限制，而更受有損害，亦即就
    受假扣押擔保利益之債務人而言，即無因該假扣押而受不利益可言，依上開說明
    之法意，應不認其對權利人所提存之提存物有受賠償之權。於此情形，假扣押所
    保全之請求如與勝訴判決或支付命令確定者係同一請求時，提存所對於供擔保人
    聲請取回提存之擔保金，似仍應依上開規定予以准許」，台灣高等法院八十五年
    度抗字第一六七四號裁定闡釋甚明，另台灣高等法院八十五年度抗字第二三七０
    號裁定暨司法院（七八）廳民一字第九三五號函亦持相同見解。是鈞院提存所認
    為聲明異議人本件聲請違反提存法第十六條規定，似有誤解法律之嫌。再按，鈞
    院提存所認為有關本案訴訟之請求權與假扣押所欲保全之請求是否同一，屬實體
    法律關係之範疇，非鈞所得加以審認等語．惟按，前開司法院（七八）廳民一字
    第九三五號函就此節亦明確指出：「．．．三、又依提存法施行細則第二條、第
    五條之規定，提存所得為必要之調查，提存所因本件假扣押裁定日期在本案判決
    確定日期之後，而就假扣押之請求與勝訴確定判決之請求是否一致認須調查時，
    得就當事人或關係人為調查，如調查結果，某甲對某乙之本案勝訴確定判決與假
    扣押所保全之請求為同一請求時，提存所就某甲所為返還物之聲請應予准許。」
    。準此，聲明異議人特具狀聲明本案勝訴確定判決與假扣押所保全之請求確屬同
    一請求，且自取得本案勝訴確定判決後，聲明異議人確未受償，另並有卷附鈞院
    九十年度裁全春字第三五六四號民事裁定影本及台北地方法院台北簡易庭八十九
    年度北簡字第一六０一八號民事判決暨確定書證明影本可稽。綜上所陳，鈞院提
    存所院九十二年度取字第一三０號之處分，於法不合，為此聲明異議，請准返還
    提存物之聲請云云。
二、按擔保提存之提存人於提存後，假扣押、假處分所保全之請求，其本案訴訟已獲
    全部勝訴判決，或依督促程序之支付命令確定者，得聲請該管法院提存所返還提
    存物，提存法第十六條第一項第三款定有明文。依其立法意旨無非係以假扣押、
    假處分所保全之請求，其本案訴訟既已獲全部勝訴判決，或依督促程序之支付命
    令確定，足見債權人之請求權確屬存在，債務人自應忍受債權人以假扣押或假處
    分對其權利所加之限制，而不認其就債權人所提存之擔保物有受損害賠償之權利
    ，故無須經法院裁定，提存人即得逕向法院提存所聲請返還提存物。倘債權人已
    取得確定之全部勝訴判決或支付命令，而有執行名義，逕可聲請強制執行，殊無
    再聲請假扣押或假處分之保全程序之必要，是債權人於聲請假扣押或假處分後，
    主張於聲請前已取得確定之全部勝訴判決或支付命令，法院提存所從形式上審查
    即不能明瞭其所保全之請求權確屬存在，自無由准許返還其所提存之擔保物。再
    者，若債權人已先行取得勝訴確定判決，嗣後再以同一請求聲請假扣押並提供擔
    保之情形，依判決確定力之特點，僅及於該確定判決事實審言詞辯論終結時之法
    律關係，債權人所取得之勝訴確定判決，僅足據以認定其於該判決確定時，對於
    債務人有該項請求之債權存在而已，惟並不足以證明嗣後債權人於假扣押程序時
    ，該項請求之債權全部仍然確屬存在，即不無發生損害債務人之可能。又提存所
    辦理提存事件為非訟事件，僅有形式上之審查權。債權人於其所先行取得之勝訴
    確定判決之後至聲請假扣押之前，是否有受部分或全部清償之情事，屬實體事項
    ，非提存所得加以審認，是提存法第十六條第一項第三款規定得聲請該管法院提
    存所返還提存物者，應係指提存後始取得本案全部勝訴判決或確定之督促程序支
    付命令之情形為限（見卷附台灣高等法院八十五年度抗字第二三五四號裁定參照
    ）。又按非訟事件，應依非訟事件程序處理，法院僅須形式上審查是否符合非訟
    事件程序上之要件，無需為實體上之審查，最高法院著有九十年度台抗字第六四
    九號民事裁定可資參酌。法院提存所辦理提存事件，其性質為非訟事件，提存所
    就具體個案，依提存法施行細則第二條、第五條規定為調查時，亦僅能從形式上
    比對假扣押聲請狀與本案判決內容所載是否在形式上為一致暨所保全請求之金額
    與其勝訴金額是否相當，至於債權人與債務間之實體法律關為何？是否經一部清
    償、債務人是否未對假扣押裁定聲明異議？參照前揭最高法院裁定見解，提存所
    自屬無權過問，至為顯然。
三、經查，本件異議人與案外人石興興業股份有限公司（以下簡稱石興公司）間給付
    票款事件，於民國九十年三月十四日即取得台北地方法院台北簡易庭取得勝訴判
    決確定，而取得執行名義，卻仍在九十年四月十日就同一債權向本院提存所聲請
    假扣押裁定，其與聲請假扣押之要件不合，異議人嗣後以其於聲請假扣押前即已
    取得對案外人石興公司之確定判決，向本院提存所聲請返還其所提存之擔保物，
    揆諸前開說明，自屬無從准許。是本院提存所處分駁回異議人本件返還系爭擔保
    金之聲請，於法有據。故異議人之異議為無理由，應予駁回。
四、依提存法第二十條第一項、非訟事件法第八條第一項、民事訴訟法第七十八條裁
    定如主文。
中      華      民      國    九十二    年    六      月      二十四    日
                                    臺灣臺中地方法院民事第三庭
~B法      官  張國華
右為正本係照原本作成
如對本裁定抗告須於裁定送達後十日內向本院提出抗告狀
中      華      民      國    九十二    年    六      月      二十四    日
~B法院書記官


司法院資訊處製作；財團法人民間司法改革基金會備份。
